【裁判字號】    97,訴,151
【裁判日期】    971023
【裁判案由】    損害賠償
【裁判全文】
臺灣桃園地方法院民事判決               97年度訴字第151號
原      告  訓捷有限公司
法定代理人  乙○○
訴訟代理人  甲○○
被      告  丙○○
上列當事人間請求損害賠償事件，於民國97年9 月24日辯論終結
，本院判決如下：
    主  文
被告應給付原告新台幣拾伍萬元及自民國九十六年十二月二十
一日起至清償日止，按年息百分之五計算之利息。
訴訟費用由被告負擔。
本判決得假執行。
    事  實
    事實及理由
壹、程序部分：
    按訴狀送達後，原告不得將原訴變更或追加，但擴張或減縮
    應受判決事項之聲明者，不在此限，民事訴訟法第255 條第
    1 項但書第3 款規定甚明。本件原告起訴時，原請求被告應
    給付原告新台幣（下同）634,351 元，及自起訴狀繕本送達
    翌日起至清償日止，按年息5%計算利息。嗣原告於民國97年
    5 月28日以民事聲明狀將上開請求金額變更為35萬元，核屬
    減縮應受判決事項之聲明，與上揭法律規定相符，應予准許
    ，合先敘明。
貳、實體部分：
一、原告起訴主張：伊於96年7 月間僱傭被告擔任執行拖吊業務
    司機員一職，詎被告於同年9 月20日下午1 時50分許執行業
    務時，竟於彎道不減速慢行，復恣意超速駕駛，在桃園縣中
    壢市○○路538 號旁失控自行撞上路樹，致伊所有之車輛即
    被告所駕駛之車號920-JT拖吊車（下稱系爭拖吊車）車頭全
    毀。伊為修復系爭拖吊車而支出材料費用278,900 元、工資
    78,800元，計357,700 元，經扣除折舊費率後，被告應賠償
    伊196,000 元。其次，系爭拖吊車自96年9 月29日送廠維修
    起至車輛修復日即同年11月30日止計63天，期間扣除國定例
    假日10日，尚有53日之營業日無法營運，致伊收入因而短少
    ，受有營業損失，又依兩造間僱傭契約之約定，被告應負有
    每日於工作期間內為伊執行拖吊違規停車車輛達9 輛基本數
    量之勞務給付義務，換言之，系爭拖吊車每日基本拖吊車輛
    數即為9 輛，以每拖吊1 輛收益521 元（移置費321 元、保
    管費200 元）計算，伊短少之收入為248,517 元（計算式：
    53×【521 ×9 】＝248517），扣除系爭拖吊車不能營運期
    間內原應支付之油料費用，依系爭拖吊車於96年1 月至8 月
    之油料支出平均數計，應以每月14,948元計算，即為26,408
    元（計算式：【14948 ÷30】×53＝26408） ，再扣除此期
    間之人事費用38,867元（月薪：底薪16000 元＋交通津貼20
    00元＋全勤獎金4000元＝22000 元，22000 ÷30×53＝3886
    7） ，被告應賠償伊營業損失183,242 元，連同上述車輛修
    復費用196,000 元，伊所受損害共計379,242 元。爰依侵權
    行為、債務不履行之法律關係提起本訴，惟憐憫被告生活困
    頓，伊僅請求被告於35萬元之範圍內負損害賠償責任，並聲
    明：如主文所示，復陳明願供擔保請准宣告假執行等語。
二、被告則以：本件事故原因乃車輛失控打滑，係系爭拖吊車本
    身沒有煞車所致，其未超速駕駛等語置辯，並聲明：原告之
    訴駁回。
三、原告主張：伊自96年7 月起僱傭被告為司機以執行拖吊業務
    ，依兩造間之僱傭契約，被告每日基本拖吊車輛數為9 輛，
    又伊就每拖吊1 輛違規車可獲之利益為521 元（移置運費32
    1 元、保管費200 元），被告於同年9 月20日下午1 時50分
    許駕駛系爭拖吊車執行業務時，在桃園縣中壢市○○路538
    號旁失控撞上路樹，致伊所有之系爭拖吊車車頭全毀等之事
    實，業據提出車輛事故現場草圖1 張、現場相片8 張、桃園
    縣政府警察局「租用民間拖吊車實施違規車輛拖吊移置保管
    作業」勞務採購契約書暨移置費保管費明細表1 份、汽車、
    機車司機、助手等員工績效獎金發放標準1 紙為證（見本院
    卷第8-11、15-21 頁），且為被告所不否爭執，足信為真正
    。
四、原告復主張：上開車禍之發生，係因被告不僅未於彎道減速
    ，復超速行駛，致系爭拖吊車車頭全毀，被告自應負損害賠
    償責任等語，然為被告所否認，並以前詞置辯，經查：
  (一)按因故意或過失，不法侵害他人之權利者，負損害賠償責任
    。汽車、機車或其他非依軌道行駛之動力車輛，在使用中加
    損害於他人者，駕駛人應賠償因此所生之損害。但於防止損
    害之發生，已盡相當之注意者，不在此限。民法第184 條第
    1 項前段、第191 條之2 分別定有明文。
  (二)依原告所提出之系爭車禍現場草圖及現場照片所示，系爭車
    禍係發生於本件事故地點甫過彎道處，系爭拖吊車行駛方向
    有2 車道，內側車道寬3.4 公尺，外側車道寬3.5 公尺，道
    路邊線至路邊黃線寬2.6 公尺，系爭拖吊車於彎道中自外側
    車道近道路邊線處開始產生弧形滑痕（輪胎印痕），並延伸
    至路邊黃線處，長達20.8公尺，系爭拖吊車車頭於事故發生
    後停置於路邊人行道邊緣，車身打橫，車頭有明顯與路邊行
    道樹撞擊之痕跡，參諸證人即原告公司司機戊○○到庭證稱
    ：事發當日午休後約1 點半，渠等與被告出勤執行拖吊勤務
    ，往環北路方向行駛，帶班員警叫被告先去找車，在中豐路
    時，系爭拖吊車與渠車一起等紅燈，綠燈亮時系爭拖吊車先
    出發，渠跟在後，渠車速約時速45到50公里間，當地速限為
    時速50公里，系爭拖吊車超過渠車而去，中豐路至事故地點
    前有一個彎道，渠已看不到系爭拖吊車，先聽到聲音，後來
    才知出車禍等語綦詳（見本院卷第89頁），顯見被告係以將
    近甚至高於速限之速度進入彎道，而於入彎後因速度過快產
    生自外側車道向內側車道行進之趨勢，被告為修正其行車方
    向，以免侵入左側車道，乃踩踏煞車並向右轉方向盤，惟因
    其入彎速度過高而無法將車身煞停，復因修正方向過度而撞
    上路旁行道樹，乃於地上留下上述弧形滑痕，即車輪經煞車
    後與地面磨擦產生之痕跡，而發生本件車禍。
  (三)次按，汽車行駛時，駕駛人應注意車前狀況及兩車併行之間
    隔，並隨時採取必要之安全措施。道路交通安全規則第94條
    第3 項定有明文。本件被告為汽車駕駛人，原應注意上開規
    定，而依上述現場草圖及照片所示，事故發生時亦無不能注
    意之情事，被告疏未注意及此，於進入彎道時未以適當之速
    度行進，致入彎後失控撞擊路旁行道樹，並致系爭拖吊車受
    損，被告顯有過失甚明，且其過失與原告因該事故所受損害
    間，有相當因果關係，亦可認定。被告雖另辯稱係因系爭拖
    吊車沒有煞車才致發生本件車禍等語，惟其並未舉證以實其
    說，且被告自承於事發當日上午8 點至中午12點亦有駕駛系
    爭拖吊車，當時系爭拖吊車並無問題等語明確（見本院卷第
    57頁），復參諸系爭拖吊車於本件事故地點留下20餘公尺之
    滑痕已如前述，顯見系爭拖吊車之煞車系統並無問題，本件
    應係車速過快無法即時煞停所導致，反可據此認定，被告上
    開空言辯解，並無可採。此外，被告復未能證明其於防止本
    件損害之發生，已盡相當之注意，是依前揭規定，被告自應
    負損害賠償責任。
五、再按，損害賠償，除法律或契約另有訂定外，應以填補債權
    人所受損害及所失利益為限；依通常情形或依已定之計劃、
    設備或其他特別情事，可得預期之利益，視為所失利益。民
    法第216 條定有明文。又按，不法毀損他人之物者，被害人
    得請求賠償其物因毀損所減少之價額，且得以修復費用為估
    定之標準，但以必要者為限，亦有最高法院77年度第9 次民
    事庭會議決議可參。本件被告因過失不法侵害原告之權利，
    已如前述，則原告自得請求被告賠償伊之損害，茲就原告請
    求之金額是否有據，分述如下：
  (一)系爭拖吊車之修復費用：
    原告主張：伊因修復系爭拖吊車而支出357,700 元，其中材
    料費用為278,900 元，工資為78,800元等語，業據提出與伊
    所述相符之估價單2 紙、統一發票1 紙為證（見本院卷第12
    -14 頁），並據證人即山月汽車修理廠負責人丁○○到庭證
    述：系爭拖吊車於96年9 月29日進廠，於同年11月30日修好
    ，此期間為維修所需時間，因有很多零件要拆，還有很多善
    後工作，如測試等，卷附估價單所示均係因本件車禍所致必
    須修理之項目等語明確（見本院卷第78頁），互核相符，足
    可採信。惟本件系爭拖吊車之修理既以新零件更換破損之舊
    零件，則原告以修理費作為損害賠償之依據時，自應將零件
    折舊部分予以扣除。本件系爭拖吊車為營業小貨車，原發照
    日期為95年2 月20日，有行車執照乙紙在卷可稽（見本院卷
    第53頁），依行政院所頒固定資產耐用年數表及固定資產折
    舊率之規定，其他業用客車、貨車之耐用年數為5 年，依定
    率遞減法每年折舊千分之三六九，再參酌「營利事業所得稅
    結算申報查核準則」第95條第8 項之規定，固定資產提列折
    舊採用定律遞減法者，以1 年為計算單位，其使用期間未滿
    1 年者，按實際使用之月數相當於全年之比例計算之，不滿
    1 月者，以1 月計。故計至本件事發日即96年9 月20日，系
    爭拖吊車使用期間即為1 年7 月，依此計算，上開材料費用
    於扣除折舊後，即應以138,105 元為可採（計算式：第1 年
    折舊金額：278900×0.369 ＝102914，小數點以下四捨五入
    ，下均同；第2 年折舊金額：【000000－000000】×0.369
    ×7/12＝37881 ；000000－000000－00000 ＝138105），連
    同前述工資78,800元，原告得請求之修復費用應以216,905
    元為可採，則原告請求被告給付系爭拖吊車之修復費用196,
    000 元，自屬有據。
  (二)營業損失：
    系爭拖吊車在廠修理期間為96年9 月29日起至同年11月30日
    止，業據證人丁○○證述如前，在廠期間為63日，扣除其間
    不執行拖吊之星期日及國定假日（雙十節）共計10日，則原
    告主張系爭拖吊車不能營運之日期為53日等語，即屬有據。
    又原告主張依兩造間之僱傭契約，被告每日基本拖吊車輛數
    為9 輛，又伊就每拖吊1 輛違規車可獲之利益為521 元（移
    置運費321 元、保管費200 元）等語為可採，已如前述，是
    原告主張系爭拖吊車於在廠修理期間，應以每日拖吊9 輛違
    規車輛計算其營業收入乙節，即屬可採，故系爭拖吊車每日
    營運可營收4,689 元（計算式：9 ×521 ＝4689），於上開
    期間原可營收248,517 元（計算式：4689×53＝248517），
    已可認定。又原告主張系爭拖吊車於96年1 月至8 月之油料
    支出每月平均為14,948元，以此計算上開期間之油料成本即
    為26,408元等語，亦據提出被告未爭執其真正之芭里加油站
    簽帳資料統計表4 紙為證（計算式：【11517 ＋9872＋1644
    4 ＋16247 ＋12085 ＋17905 ＋16710 ＋18801 】÷8 ＝14
    948 ，14948 ÷30×53＝26408 ，見本院卷第70-73 頁），
    亦屬可信。再原告主張系爭拖吊車於在廠期間所減省之人事
    費用即司機薪資為38,867元等語，亦據提出與伊所述相符之
    被告96年7 、8 、9 月薪資條為證（見本院卷第66、74頁，
    計算式：底薪16000 元＋交通津貼2000元＋全勤獎金4000
    元＝22000 元，22000 ÷30×53＝38867） ，綜上，原告因
    本件事故，致系爭拖吊車在廠修理期間不能營業之損失，於
    扣除必要費用後，即為183,242 元（計算式：000000－0000
    0 －00000 ＝183242），故原告請求被告賠償伊營業損失計
    183,242 元，亦屬可採。
  (三)綜上，原告得請求被告賠償之金額為合計為379,242 元（計
    算式：196000＋183242＝379242），是原告於本件僅請求被
    告賠償35萬元，當屬可採。又原告依侵權行為之法律關係為
    本件請求，既屬有據，而經本院認定如前，則原告另主張伊
    於本件亦得依債務不履行之法律關係而為請求部分，即無庸
    另予論述，附此敘明。
六、復按，給付無確定期限者，債務人於債權人得請求給付時，
    經其催告而未為給付，自受催告時起，負遲延責任。其經債
    權人起訴，或依督促程式送達支付命令，或為其他相類之行
    為者，與催告有同一之效力；遲延之債務，以支付金錢為標
    的者，債權人得請求依法定利率計算之遲延利息，民法第22
    9 條第2 項、第233 條第1 項前段分別定有明文。從而，原
    告本於侵權行為之法律關係請求被告給付35萬元，及自起訴
    狀繕本送達之翌日即96年12月21日（見本院卷第34頁）起至
    清償日止，按年息5%計算之利息，為有理由，應予准許。末
    按，所命給付之金額或價額未逾50萬元之判決，法院應依職
    權宣告假執行，民事訴訟法第389 條第1 項第5 款定有明文
    ，本件因被告應給付之金額未逾50萬元，揆諸前開之規定，
    本院應依職權宣告假執行，原告就該部分陳明願供擔保聲請
    宣告假執行，僅係促請法院上開職權宣告之發動，本院就此
    部分不另為准駁之諭知，併此敘明。
七、本件事證已臻明確，兩造其餘之主張、陳述及所提之證據資
    料，核與判決結果無何影響，爰不一一論述，附此敘明。
八、據上論結，本件原告之訴為有理由，依民事訴訟法第78條、
    第389 條第1 項第5 款，判決如主文。
中    華    民    國    97    年    10    月    23    日
                  民事第一庭    法  官  范明達
以上正本係照原本作成
如對本判決上訴，須於判決送達後20日內向本院提出上訴狀
中    華    民    國    97    年    10    月    24    日
                                書記官  張豐松


司法院資訊處製作；財團法人民間司法改革基金會備份。
